【裁判字號】    99,重訴,56
【裁判日期】    991122
【裁判案由】    違反槍砲彈藥刀械管制條例
【裁判全文】
臺灣桃園地方法院刑事判決              99年度重訴字第56號
公  訴  人  臺灣桃園地方法院檢察署檢察官
被      告  林威宏
選任辯護人  郭緯中律師
            古健琳律師
上列被告因違反槍砲彈藥刀械管制條例案件，經檢察官提起公訴
（99年度偵字第9738號），本院判決如下：
    主  文
林威宏無罪。
    理  由
一、公訴意旨略以：被告林威宏係址設桃園縣蘆竹鄉○○村○○
    路155 號之「翔春五金家用百貨店」之負責人，高樹昂（共
    犯製造空氣槍部分，業經臺灣高等法院95年度上訴字第4837
    號判決判處有期徒刑2 年7 月確定）於民國95年3 、4 月間
    ，由黃弘昌（共犯製造空氣槍部分，業經臺灣高等法院95年
    度上訴字第4837號判決判處有期徒刑2 年7 月確定）陪同，
    前往上開家用百貨店，以每支新臺幣（下同）5,000 元之價
    格，向被告購得不具殺傷力之Tasco3-9x40egCO2-SP100空氣
    槍1 支，惟高樹昂為達狩獵小動物之目的，當場向被告表示
    希望能增強槍枝威力，詎高樹昂、被告明知該種空氣長槍若
    經更換彈簧，其發射彈丸之單位面積動能將超過每平方公分
    20焦耳而具有殺傷力，猶基於共同製造空氣槍之犯意聯絡，
    由被告代為更換零件彈簧1 支，使該槍枝之動能超過每平方
    公分20焦耳具有殺傷力。於數日後，黃弘昌、林長生（共犯
    製造空氣槍部分，業經臺灣高等法院95年度上訴字第4837號
    判決判處有期徒刑2 年7 月確定）由高樹昂陪同，再至上址
    被告店內，黃弘昌、林長生各以5,000 元價格向被告再購買
    上開同型空氣長槍各1 支，黃弘昌、林長生亦明知該種空氣
    長槍若經更換彈簧，其發射彈丸之單位面積動能將超過每平
    方公分20焦耳而具有殺傷力，猶基於同一理由要求被告為之
    更換彈簧零件以增強威力，惟被告告知店內已無彈簧存貨，
    黃弘昌、林長生並立即至附近自行購買彈簧返回被告店內，
    而各與被告基於共同製造空氣槍之犯意聯絡，由被告在該店
    內為黃弘昌、林長生所購之上開空氣長槍更換彈簧，使該槍
    枝之動能均超過上開法定之每平方公分20焦耳具有殺傷力。
    高樹昂、黃弘昌、林長生並將渠等先後所購得上開殺傷力之
    空氣槍3 支放置於高樹昂所使用車號DG─4988號自小客車內
    ，而共同持有，嗣於同年5 月12日下午5 時10分許，高樹昂
    、黃弘昌、林長生3 人共同持上開具有殺傷力之空氣長槍3
    支，前往臺北市○○區○○路63之1 號附近山區狩獵松鼠時
    ，為警當場查獲，並扣得空氣長槍3 支。因認被告涉有槍砲
    彈藥刀械管制條例第8 條第1 項之製造空氣槍罪嫌等語。
二、按被告未經審判證明有罪確定前，推定其為無罪；又犯罪事
    實應依證據認定之，無證據不得認定犯罪事實；又不能證明
    被告犯罪者，應諭知無罪之判決，刑事訴訟法第154 條第1
    項、第2 項及第301 條第1 項分別定有明文。又認定犯罪事
    實所憑之證據，雖不以直接證據為限，間接證據亦包括在內
    ；然而無論直接或間接證據，其為訴訟上之證明，須於通常
    一般之人不致有所懷疑，而得確信其為真實之程度者，始得
    據為有罪之認定，倘其證明尚未達到此一程度，而有合理之
    懷疑存在時，即無從為有罪之認定（最高法院76年臺上字第
    4986號判例參照）。且認定不利於被告之事實，須依積極證
    據，苟積極證據不足為不利於被告事實之認定時，即應為有
    利於被告之認定，更不必有何有利之證據（最高法院30年上
    字第816 號判例參照）。又犯槍砲彈藥刀械管制條例之罪，
    於偵查或審判中自白，並供出全部槍砲、彈藥之來源及去向
    ，因而查獲者，減輕或免除其刑；拒絕供述者，得加重其刑
    至三分之一，槍砲彈藥刀械管制條例第18條第4 項定有明文
    。故持有或寄藏槍械者之供述，雖非絕無證據能力，但為防
    範其作利己損人之不實供述，自須擔保該項供述之真實性，
    始得作為判斷之依據。故事實審法院必須調查其他證據，以
    資審認，必至因其他證據之證明力已可確信該項供述為真實
    而無合理之懷疑時，始得據為對他人不利之認定（最高法院
    90年度臺上字第3027號判決參照）。
三、證據能力部分：按犯罪事實應依證據認定之，無證據不得認
    定犯罪事實；又有罪之判決書應於理由內記載認定犯罪事實
    所憑之證據及其認定之理由。刑事訴訟法第154 條第2 項及
    第310 條第1 款分別定有明文。而此所稱「犯罪事實」，係
    指決定刑罰權存否與範圍、須經嚴格證明之事實，並不包括
    不存在之犯罪構成事實。另同法第155 條第2 項復規定：「
    無證據能力、未經合法調查之證據，不得作為判斷之依據。
    」按之「證據能力」係指可供「嚴格證明」使用之資格，則
    此一「判斷對象」，自係指須經嚴格證明之犯罪事實之判斷
    而言。亦即認定犯罪事實所憑之證據，不僅須具有證據能力
    ，且須經合法之調查，否則不得作為有罪認定之依據。惟倘
    法院審理之結果，認被告被訴之犯罪事實並不存在，而應為
    無罪之諭知時，因所援為被告有利之證據並非作為認定犯罪
    事實之基礎，而係作為彈劾檢察官或自訴人所提證據之不具
    憑信性，其證據能力自無須加以嚴格限制。易言之，法院諭
    知被告無罪之判決時，即使是不具證據能力之傳聞證據，亦
    非不得資為彈劾證據使用，以供法院綜合研判形成心證之參
    考（最高法院98年度臺上字第5774號判決參照）。本件檢察
    官起訴之事實既經本院為無罪之諭知，依前開最高法院判決
    意旨，所援用之證據即無須經嚴格證明，是證人高樹昂、黃
    弘昌、林長生於臺灣高等法院95年度上訴字第4837號案件（
    下稱另案）警詢、偵查等陳述、另案扣案物、槍枝鑑定書等
    供述及非供述證據之證據能力，並不受證據能力規定及傳聞
    法則之限制，本院自均得予以採用。
四、公訴意旨認被告林威宏涉有槍砲彈藥刀械管制條例第8 條第
    1 項之製造空氣槍罪嫌，無非係以高樹昂、黃弘昌、林長生
    之證述、扣案槍枝、槍枝鑑定書、查獲照片、臺灣高等法院
    95年度上訴字第4837號判決書等件為其主要論據。訊據被告
    堅詞否認有何製造空氣槍之犯行，辯稱：伊有賣空氣長槍給
    高樹昂、黃弘昌、林長生，他們分2 次來店內購買，由交貨
    單上看來，95年5 月4 日購買2 支，1 支長槍、1 支短槍，
    95 年5月6 日購買2 支空氣長槍，交貨單上寫96年是寫錯了
    ，高樹昂、黃弘昌、林長生3 人購買3 支空氣長槍時或是事
    後都沒有請伊更換彈簧，伊店內沒有出售SP100 的空氣長槍
    彈簧，也沒有送他們彈簧，伊曾向客人提到賣彈簧，是指短
    的403 彈簧，再怎麼換都不會超過20焦耳，伊並沒有拆解槍
    枝並告訴高樹昂等3 人如何更換彈簧，他們3 人雖有向伊詢
    問過更換彈簧的事情，但是伊跟他們3 人說伊沒有幫客人更
    換彈簧，也有告訴他們3 人彈簧不能換，換了就會超出焦耳
    數，會違法，伊在拍賣網頁上說可以教你自己動手很容易，
    是指在合法內，高樹昂、黃弘昌、林長生在上開2 天跟伊購
    買3 支槍外，並沒有再回到店內找伊，伊到法院才知道槍枝
    有更換過彈簧，伊賣的槍枝是合法的，賣槍時伊有請他們3
    人簽交貨單，交貨單上有記載槍枝的初速與焦耳，數值是用
    伊公司BB彈的測速器測試，測試完，客人簽完名才交貨，高
    樹昂向伊買槍時伊有幫他換三合一套件，但這與初速無關，
    那是類似滑套的東西，伊並沒有換彈簧，伊對臺北不熟，不
    可能叫高樹昂、黃弘昌、林長生到臺北市哪裡購買彈簧，林
    長生說去過伊店裡面很多次，但是卻連伊的店在哪裡都不知
    道，高樹昂、黃弘昌、林長生所說的都不實在等語；選任辯
    護人郭緯中律師為被告辯護稱：證人高樹昂、黃弘昌、林長
    生就如何購買槍枝、是否更換彈簧、如何購買彈簧、由何人
    以何方式更換彈簧、分幾次購買彈簧、購買彈簧之地點等，
    陳述有很多矛盾之處，彼此證詞又相互歧異，不足採信，而
    SP100 空氣長槍更換彈簧之方式網路上都可以找到訊息，且
    高樹昂、黃弘昌、林長生也承認扣案的起子、銼刀是更換彈
    簧之用，黃弘昌、林長生又自承曾自行更換彈簧數次，足證
    被告辯稱扣案槍枝之彈簧非其更換一情，應認屬實，而黃弘
    昌、林長生又早知悉彈簧會影響槍枝性能，無須被告告知，
    又觀諸被告出售槍枝時有交付交貨單，上面記載初速，再交
    給高樹昂等人確認，足見被告無欲使扣案槍枝逾越法定性能
    之意甚明等語。經查：
  (一)證人高樹昂雖指證被告有為其更換SP100 空氣槍彈簧一情，
    惟查：
  1.證人高樹昂於另案警詢時證稱：伊於95年5 月初在翔春五金
    家用百貨店向老闆購買SP100 空氣槍1 支，購買時伊有用自
    己在外面購買的彈簧請被告幫伊換掉原本槍內的彈簧云云（
    見95年度偵字第11259 號卷第7 頁至第9 頁）。
  2.證人高樹昂於另案偵查中供稱：伊沒有改造云云（見95年度
    偵字第11259 號卷第74頁）。
  3.於另案準備程序中稱：伊以為槍枝是合法的，伊沒有換過彈
    簧；伊也是當天換彈簧的，彈簧一般五金行就有賣云云（見
    95 年 度訴字第1610號卷第27頁背面、第28頁）。
  4.又於另案審理時陳稱：當初是被告教伊如何改槍枝，第1 次
    買槍是3 人一起去的，買槍是為了打鳥用，買回去之後才想
    要改，伊等3 人一起去找被告問更換彈簧的問題，買20公分
    彈簧及改彈簧也是3 人一起去的，改彈簧是被告在幫伊等人
    改的云云（見95年度訴字第1610號卷第45頁背面至第48頁背
    面）。
  5.再於另案臺灣高等法院準備程序時陳稱：第1 次是伊與黃弘
    昌去買的，伊買1 支空氣槍，被告說槍機容易壞問伊要不要
    換，伊說好，被告就當場換，因為換槍機的關係，也有換到
    1 條彈簧，原本的彈簧就不能用了，因此伊有問被告這樣威
    力會不會比較強，被告說可能會超磅，伊就問被告這樣會不
    會有事，被告說不要玩鋼彈就好了，伊就回家了，過幾天伊
    與黃弘昌、林長生又去買第2 次云云（見95年度上訴字第48
    37號卷下方第91頁背面）。
  6.另案高等法院審理時證稱：被告幫伊換彈簧時說只要不玩鋼
    珠就不會超磅，被告沒有提到超過20焦耳的事情，若被告有
    明確的說這會超過，伊就不會玩云云（見95年度上訴字第48
    37號卷第121 頁背面、第145 頁）。
  7.再於本院審理時證稱：伊有在95年3 、4 月間向被告買過空
    氣槍，當天是黃弘昌在網路上看到有刊登在賣空氣槍的網頁
    ，因此約伊一起去買，因此到桃園蘆竹的一間店，店名伊忘
    記了，當天買1 把長槍和1 把短槍，長的是伊要用的，短的
    是黃弘昌要用的，後來回家覺得很好玩，因此伊與黃弘昌、
    林長生又再到店內去購買1 次，黃弘昌、林長生購買伊第1
    次購買的那1 支長槍，第1 次購買伊沒有向被告詢問可否改
    裝加大威力，第2次去的時候，伊忘記是何人問的，伊等3人
    之中有1 人問被告是否可以射擊遠一點，被告說換彈簧就可
    以了，該次被告有給伊等人彈簧，因為伊等人不會弄，因此
    被告幫伊等人弄，將這2 次購買的3 支槍枝都換裝彈簧，被
    告是將槍枝裡面原有的彈簧拿出來，換裝被告當天拿出來的
    彈簧，當時黃弘昌、林長生所購買的2 支槍在射擊時要打的
    位置很緊，被告叫伊等人去臺北市○○○路買彈簧，所以才
    又去臺北市買扣案的彈簧，伊槍枝的彈簧不會緊緊的，當時
    還沒有換到伊槍枝內，其他2 人有無換，伊不知道，扣案工
    具是要換其他配備所使用的，伊沒有說過要用來更換彈簧所
    用云云（見本院重訴字卷第36頁背面至第41頁），又證稱：
    第1 次換彈簧時，是被告給伊等人的，後來被告有跟伊等人
    說其他的五金行有在賣，所以伊等人有自己去買彈簧，然後
    伊等人就到被告的店裡面換云云（見本院重訴字卷第38頁至
    第38頁背面），再證稱：第1 次去買槍枝的時候，當天沒有
    換彈簧，第2 次伊與黃弘昌、林長生去買槍的時候，伊有將
    伊的槍枝帶去，所以當天才換彈簧，當天被告只剩下1 條彈
    簧，所以那1 條彈簧是換在伊槍枝上面，當天伊與黃弘昌、
    林長生有出去外面的五金行買2 條彈簧，就帶回去被告的店
    裡，但是買回來的彈簧太長，所以被告有幫忙剪短，才換到
    黃弘昌、林長生所購買的2 把槍裡面，當時伊等人都不會，
    所以是被告幫伊等人弄的，伊記得是將2 條彈簧各剪去一小
    段，分別放入2 支槍枝中，至於放進伊槍枝的彈簧，則沒有
    剪過云云（見本院重訴字卷第38頁背面、第40頁背面至第42
    頁），復經本院質以：「為何你在95年5 月12日遭警查獲時
    ，所製作之警詢筆錄，你稱你跟被告購買SP100 空氣槍時，
    你有用你自己在外面購買的彈簧，請老闆幫你換掉原本在槍
    枝裡面的彈簧，與今日所述不符有何意見？」證人高樹昂除
    改稱：時間太久，伊忘記了云云（見本院重訴字卷第42 頁
    至第42頁背面），又解釋稱：伊是購買當天換彈簧云云（見
    本院重訴字卷第42頁背面），後又改稱：黃弘昌、林長生購
    買的槍枝不是跟伊一起換彈簧的，伊記得伊先買伊那1 支長
    槍，數天之後，伊有去找被告更換彈簧，再隔幾天之後，伊
    跟黃弘昌、林長生才又一起去買他們的2 支槍，黃弘昌、林
    長生所購買的2 支槍枝應該是買槍當天換彈簧的，而且當天
    店裡面沒有彈簧，所以伊等人就再出去外面買彈簧，伊到被
    告店內超過3 次以上云云（見本院重訴字卷第43頁）。
  8.縱觀證人高樹昂歷次所述，證人高樹昂就其向被告所購買之
    槍枝是否更換過彈簧、係被告教其更換抑或被告親自為其更
    換、彈簧之來源、更換彈簧之日期，前後供述不一，況且，
    參諸證人高樹昂於本院審理時之證述內容，前後矛盾，經質
    以為何歷次陳述均不相同，證人高樹昂又改稱忘記了云云，
    參酌證人高樹昂係於95年3 、4 月間向被告購買槍枝，於95
    年5 月12日即為警查獲，更因本案遭臺灣高等法院判決2 年
    7 月之重刑在案，對於本案之經過當記憶深刻，而證人高樹
    昂指證被告之犯罪情節又屬單純，即其向被告購買槍枝及被
    告為其更換彈簧，豈有可能歷次陳述均有重大歧異，而對於
    重大歧異又無合理解釋，其所稱其所持用SP100 空氣槍之彈
    簧為被告所更換一節，是否屬實，即有疑義。
  (二)證人黃弘昌雖亦指證被告有更換槍枝彈簧之情，惟查：
  1.其於另案偵查中稱：伊沒有改造槍枝云云（見95年度偵字第
    11259 號卷第74頁）。
  2.於另案準備程序中稱：伊沒有換過彈簧；伊有動過彈簧，因
    為彈簧疲乏，因此伊換一樣的彈簧，是當天換的，因為槍枝
    已經有卡彈云云（見95年度訴字第1610號卷第27頁背面、第
    28 頁 ）。
  3.證人黃弘昌於另案第一審審理時證稱：第1 次購買槍枝是伊
    與高樹昂、林長生一起去的，買回去之後才想要改彈簧，因
    此3 人才一起去問更改彈簧的問題，買20公分彈簧及改彈簧
    都是3 人一起去的，是被告幫伊等人改彈簧的，當初是被告
    教伊如何改槍枝，被告當場幫伊等人剪彈簧，因為彈簧剪不
    好就會翹起來，上膛會卡住，被告幫伊等人剪彈簧、打開槍
    枝，伊等人自己裝上去，當時伊等人是第1 次玩槍枝，根本
    不會拆槍云云（見95年度訴字第1610號卷下方第45頁背面、
    第46頁、第48頁、第48頁背面）。
  4.另案高等法院準備程序時稱：第1 次是伊與高樹昂去買的，
    高樹昂買1 支空氣槍，被告說槍機容易壞問高樹昂要不要換
    ，高樹昂說好，被告就當場換，因為換槍機的關係，也有換
    到1 條彈簧，原本的彈簧不能用了，之後過幾天伊與高樹昂
    、林長生又去買第2 次，這次伊與林長生各買1 支槍，伊與
    林長生說跟被告說要買一樣的槍，被告說上次有換槍機，伊
    等人就說好這次也換，但被告說沒有彈簧了，叫伊等人去附
    近的五金店買，被告有告訴伊等人尺寸，伊等人就把槍留在
    店裡，到附近的五金店去購買彈簧，買回來就換好了，但又
    發現不太順，就把槍帶回去，隔幾天又到另一家五金行買彈
    簧，再連新買的彈簧與槍第3 次到被告的店，被告說新買的
    彈簧可以換，因此就當場幫伊等人換，換好伊等人就帶槍回
    去云云（見95年度上訴字第4837號卷下方第91頁背面），於
    另案高等法院審理時：當初買槍時根本不知道彈簧怎麼改，
    都是老闆教的，被告還幫伊改第1 支槍，扣案工具是伊等3
    人合資購買，與換彈簧無關，是因為有天伊槍枝壞掉，因此
    買工具修理，但後來還是請老闆修才修好云云（見95年度上
    訴字第4837號卷下方第120 頁背面至第121 頁背面、第124
    頁）。
  5.又於本院審理時證稱：第1 支槍是伊與高樹昂去買的，是伊
    出錢的，伊3 人一起玩，後來又找林長生一起去，林長生有
    買槍枝，第2 支、第3 支槍伊不確定是否是一起買，印象中
    就是陸陸續續買了3 支槍，每次伊去被告的店高樹昂都會去
    ，伊不知道第2 次林長生有沒有去，第2 次去是因為伊等人
    認為買的第1 支槍枝的威力不夠大，因為第1 次買的時候就
    有問被告如何加強威力，被告當時就說可以改彈簧，然後有
    問被告是否有賣彈簧，被告說他有賣，然後伊就說要跟他買
    彈簧，1 條彈簧好像是100 元或是150 元，伊等人不知道如
    何換，被告有跟伊等人說如何換，當時因為彈簧很長，被告
    有剪短之後，告訴伊等人如何換上，要伊等人自己換，在被
    告教伊等人換彈簧之前，伊並不知道槍的彈簧在哪裡，在跟
    被告買槍枝前，伊有擁有過其他玩具槍，就是扣案的衝鋒槍
    ，沒有玩幾天，伊有試圖換彈簧，但換不進去云云（見本院
    重訴字卷第70頁背面至第71頁背面、第72頁背面至第73頁）
    ，旋又改證稱：伊忘記換彈簧的過程是第1 次或是第2 次買
    槍時發生的事云云（見本院重訴字卷第71頁背面），再改證
    稱：購買槍枝之後，伊有跟高樹昂、林長生去其他店裡面買
    彈簧，當時被告的彈簧只剩一點不夠3 支槍枝換，被告說前
    面有五金行，所以要伊等人去那邊買，好像有買到，買到彈
    簧之後，伊等人就回到被告的店裡，將槍枝換上彈簧，但是
    伊等人新買的那條彈簧尺寸不合，所以就沒有辦法換上去，
    因為附近沒有五金行，因此就到住處較近的臺北買，伊等人
    在桃園買的那1 條彈簧太粗，只要比那1 條細一點就可以了
    ，當時就拿伊等人在桃園買的那1 條去五金行問，伊等人在
    環河南路的五金行有問到，因為怕尺寸不合要跑很多次，而
    且彈簧很便宜，所以就買了好幾種尺寸，當時伊等人買滿多
    條，尺寸也不同，買完彈簧之後，伊有自己換，是在山上玩
    槍的地方換的，因為伊等人換過很多次，彈簧如果太長的話
    ，前面會拉不下去，如果彈簧太短的話，威力不夠強，印象
    中伊等人也有去被告的店裡換過，幾次伊忘記了，伊有印象
    是被告幫伊等人剪彈簧，忘記是否是被告親自幫伊等人換上
    去，伊自己也有更換過2 、3 次彈簧云云（見本院重訴字卷
    第71頁背面至第75頁），另證稱：第1 次伊與高樹昂到被告
    店裡所購買的槍枝，是否是高樹昂購買，順序伊不清楚，可
    以確定第一次伊跟高樹昂去買槍時，就有更換槍機及彈簧，
    扣案物品當初買的時候是想用來換彈簧，伊忘記自己換過幾
    次彈簧，也忘記3 支槍枝是否一起或分次找被告換彈簧云云
    （見本院重訴字卷第75頁背面至第77頁）。
  6.觀諸證人黃弘昌就其所購買之槍枝係何日更換彈簧、另2 支
    槍枝係何時更換彈簧、所更換之彈簧是被告提供抑或其等自
    行購買，購買彈簧後是在被告店內更換或證人自行更換等情
    ，前後供述不一，其所證稱本件槍枝係被告更換彈簧云云，
    是否屬實，已值懷疑。再者，證人黃弘昌於本院審理時，一
    再更易證詞，以證人黃弘昌所證述，本件之經過尚屬單純，
    若係證人黃弘昌所親自見聞，豈有可能前後矛盾？而證人黃
    弘昌對於此等矛盾之點，亦無法提出合理解釋；況證人黃弘
    昌於另案偵辦之初，於警詢、偵查，甚至到另案第一審準備
    程序僅陳稱槍枝未更換彈簧或其曾經更換彈簧，並未提及彈
    簧為被告所更換，直至另案審理時始改稱彈簧為被告所更換
    ，其嗣後改稱被告更換槍枝彈簧一節，是否其臨訟卸責之詞
    ，亦非無疑。
  (三)證人林長生雖亦證述扣案槍枝之彈簧係被告所更換，惟查：
  1.其於另案偵查中證稱：扣案槍枝沒有改造云云（見95年度偵
    字第11259 號卷第74頁）。
  2.於另案第一審準備程序中證稱：裡面的槍管沒有換過彈簧云
    云（見95年度訴字第1610號卷第27頁背面、第28頁），旋即
    改稱：伊有換彈簧，是當天換的云云（見95年度訴字第1610
    號卷第28頁）。
  3.於另案第一審審理時證稱：買槍是為了打小鳥，想要威力強
    一點，問被告是否可以改強點，被告說改彈簧就可以，第1
    次問被告彈簧去哪裡買，被告說桃園附近的五金行可以買，
    被告告訴伊等人在哪裡，第2 趟伊等人在臺北買1 條，拿給
    被告，被告教伊等人怎麼裝，伊等人買1 條彈簧20公分，1
    支槍不需要超過5 到10公分，所以1 條彈簧3 支槍夠用，因
    伊等人不會換，所以才請被告幫忙，被告幫忙把槍拆開，將
    彈簧剪好，叫伊等人自己裝，去問被告更換彈簧之問題及買
    20公分彈簧、改彈簧時，均是伊等3 人一起去的云云（見95
    年度訴字第1610號卷第46頁至第48頁）。
  4.另案高等法院審理時證稱：被告幫高樹昂換三合一套件時也
    有一起換彈簧，槍枝彈簧是被告幫伊等人改的，扣案工具是
    伊等人3 人合資購買，與換彈簧無關，是因為有天伊槍枝壞
    掉，因此買工具把槍打開，但不會修，後來還是找被告修好
    的，這支槍壞掉與換彈簧沒關係，工具也與換彈簧無關云云
    （見95年度上訴字第4837號卷第120 頁背面、第121 頁背面
    、第124 頁）。
  5.再於本院審理時證稱：伊有在95年間到被告桃園店裡買過空
    氣槍，是跟高樹昂、黃弘昌一起去，伊是買了1 支SP100 空
    氣槍，高樹昂或是黃弘昌在前幾天已經有購買1 把，但是伊
    不知道是何人，他們2 人表示不錯，所以當天伊與高樹昂或
    是黃弘昌就再各買1 支槍，伊買的SP100 空氣槍有經過改裝
    ，買槍時伊有問被告是否可以加強威力，被告表示只要換彈
    簧就可以，購買槍枝的當天沒有換彈簧，因為店裡面沒有彈
    簧可以換，後來伊等3 人去臺北市○○○路附近購買彈簧，
    那是被告跟伊等人介紹的，不然伊等人也不知道該處有在賣
    彈簧，又因為不知道尺寸，所以買了好幾種尺寸彈簧，買完
    彈簧後的當天或是隔天下午，伊等人就去找被告換彈簧，當
    天伊等人換了3 支槍的彈簧，當時被告有表示不幫伊等人換
    ，被告只有幫忙裁剪彈簧的長度，伊忘記是拿幾條給被告更
    換，被告是幫忙剪長度，1 條彈簧被告只剪了一節長度下來
    ，就是供1 支槍使用，被告是先拆1 支槍給伊等人看，但是
    被告有沒有將彈簧換上去伊忘記了，印象中伊有自己將彈簧
    裝上去，因為換彈簧很簡單，只要將原來的彈簧拿下來，將
    新的彈簧換上就可以了，被告有示範如何將槍枝置放彈簧的
    位置打開，被告再告訴伊等人只要將彈簧取出，換上新的彈
    簧就可以了，去被告店裡買槍之前，伊不知道SP100 空氣槍
    彈簧放在槍枝的哪裡，也不知道如何拆解、如何放彈簧，後
    來改完彈簧之後，伊自己的槍枝伊有換過彈簧幾次，高樹昂
    、黃弘昌好像也有換過，因為槍枝不好擊發，所以伊又再把
    彈簧取出換1 條較長的彈簧，後來還是沒有辦法擊發，所以
    伊又再將該長彈簧取出剪短，地點在射鳥的地方，更換的方
    式滿簡單的，看過一次就會了，伊跟被告買槍之後，到被查
    獲的這段期間，伊更改彈簧2 至3 次，扣案工具老虎鉗、十
    字起子等工具是伊等3 人一起合買的，用來剪、換彈簧，伊
    有使用過這些工具換彈簧云云（見本院重訴字卷第44頁背面
    至第49頁、第67頁、第68頁至第68頁背面），又改證稱：到
    臺北環河南路店家購買的彈簧後，有到被告店裡，彈簧是經
    過剪過之後才放入，伊忘記是誰剪的，伊等3 人都有剪到，
    被告有跟伊等人比說大概要多長，然後就按照被告說的長度
    作修剪，被告有幫伊等人將剪好的彈簧折順一下，這樣才能
    夠裝進去，伊不知道找被告換彈簧幾次，也忘記第1 次去被
    告店裡面換彈簧的時候，是否與高樹昂、黃弘昌3 支槍枝都
    有換彈簧，伊忘記被告究竟是1 條彈簧剪成3 段，或是伊等
    人有準備3 條彈簧，被告修改長度之後，伊等人再裝進去3
    把槍裡面，伊也不太記得購買槍的時候，當場有沒有問被告
    如何增加威力、更換配備，伊只記得第一次購買就有換彈簧
    ，伊只記得第一次換彈簧是在被告的店裡面換的，是否是購
    買當天伊忘記了云云（見本院重訴字卷第46頁、第47頁背面
    、第48頁、第67頁背面至第68頁背面）。
  6.觀諸證人林長生歷次陳述，就是否第一次購槍時問被告槍枝
    威力變強一事抑或購買槍枝回去後才想到要將槍枝威力變強
    ，到被告店內換槍枝彈簧幾次，所更換的彈簧是否在臺北購
    買或曾由被告所提供的彈簧，其與高樹昂、黃弘昌之槍枝是
    否一起更換彈簧或被告另外幫高樹昂之槍枝更換三合一套件
    時一起更換彈簧，是否為1 條彈簧裁剪成3 段分別換到其與
    高樹昂、黃弘昌槍枝之內或3 條彈簧分別裁剪後放入高樹昂
    等人的槍枝內，到被告店內換彈簧時是被告或證人林長生等
    裁剪彈簧，扣案工具是否是更換彈簧所用等情，所述前後不
    一，所言是否屬實，已非無疑。況且於本院審理時，經本院
    質以：「（提示95訴字第1610號卷第46頁並告以要旨）為何
    你在上開筆錄上又稱，我們買1 條彈簧20公分，1 把槍不需
    要超過5 到10公分，所以1 條彈簧3 支槍夠用，有何意見？
    」證人林長生旋改稱：伊不太記得云云（見本院重訴字卷第
    69 頁 ），再經本院質以：「證人高樹昂在本院審理證稱，
    他跟你、黃弘昌去買槍時，他有將他的槍帶去，當天被告只
    剩下1 條彈簧，所以有1 條彈簧換裝在高樹昂的槍枝裡面，
    有何意見？」證人林長生旋改稱：伊印象中被告好像有彈簧
    ，但是不夠用，伊只記得不是裝在伊的槍上，但是伊不知道
    裝在何人的槍上面云云（見本院重訴字卷第69頁），證人林
    長生對於重大歧異之處，即改稱不記得，證人林長生上開證
    詞之憑信性即屬存疑；再者，證人林長生於向被告購買空氣
    槍不久後，隨即遭警察查獲，並經臺灣高等法院判處重刑在
    案，對於其向被告購買槍枝及如何更換彈簧一情，理應記憶
    深刻，況案發至本院審理亦僅間隔4 年餘，證人林長生歷次
    供述有重大矛盾，顯有違常理，而經本院質以矛盾之處，其
    旋改稱不記得云云，證人林長生之證述委無足採。
  (四)參以證人高樹昂、黃弘昌、林長生就被告係於購買槍枝當日
    更換彈簧抑或嗣後更換、3 支槍枝是否同日更換彈簧、彈簧
    之來源係被告提供或證人高樹昂等自行購買、彈簧係由何人
    裁剪、如何裁剪、何人將彈簧裝入槍枝之更換方式等情，證
    述內容互相歧異，分述如下：
  1.何時更換彈簧：
  證人高樹昂於另案警詢時證稱：伊購買SP100 空氣槍時有請
    被告換彈簧云云（見95年度偵字第11259 號卷第8 頁至第9
    頁），再於另案臺灣高等法院準備程序時證稱：第1 次是伊
    與黃弘昌去買的，伊買1 支空氣槍，被告說槍機容易壞問伊
    要不要換，伊說好，被告就當場換，因為換槍機的關係，也
    有換到1 條彈簧云云（見95年度上訴字第4837號卷下方第91
    頁背面），再於本院審理時證稱：第1 次購買沒有向被告詢
    問可否改裝加大威力，第2 次去的時候，伊忘記是何人問的
    ，伊等3 人之中有一人問被告是否可以射擊遠一點，被告就
    說換彈簧就可以了，因為伊等人不會弄，因此被告幫伊等人
    弄云云（見本院重訴字卷第36頁背面至第38頁），後又改稱
    ：黃弘昌、林長生購買的槍枝不是跟伊一起換彈簧的，伊記
    得伊先買伊那1 支長槍後，數天之後，伊有去找被告更換彈
    簧，再隔幾天之後，伊跟黃弘昌、林長生才又一起去買他們
    的2 支槍，黃弘昌、林長生所購買的2 支槍枝應該是當天買
    那2 支槍的時候就換了云云（見本院重訴字卷第43頁）。
  證人黃弘昌於另案第一審審理時證稱：第1 次購買槍枝是伊
    與高樹昂、林長生一起去的，買回去之後才想要改彈簧，因
    此3 人才一起去問更改彈簧的問題，伊等3 人是一起去改彈
    簧的云云（見95年度訴字第1610號卷下方第48頁、第48頁背
    面），另案高等法院準備程序時證稱：第1 次是伊與高樹昂
    去買的，高樹昂買1 支空氣槍，被告說槍機容易壞問高樹昂
    要不要換，高樹昂說好，被告就當場換，因為換槍機的關係
    ，也有換到1 條彈簧，原本的彈簧不能用了，之後過幾天伊
    與高樹昂、林長生又去買第2 次，這次伊與林長生各買1 支
    槍，伊與林長生跟被告說要買一樣的槍，被告說上次有換槍
    機，伊等人就說好這次也換云云（見95年度上訴字第4837號
    卷下方第91頁背面），又於本院審理時證稱：購買槍枝之後
    ，伊有跟高樹昂、林長生去其他店裡面買彈簧，當時被告的
    彈簧只剩一點不夠3 把槍枝換，被告說前面有五金行，所以
    要我們去那邊買，好像有買到，買到彈簧之後，我們就回到
    被告的店裡，將槍枝換上彈簧云云（見本院重訴字卷第71頁
    背面至第72頁）。
  證人林長生於另案第一審審理時證稱：伊與高樹昂、黃弘昌
    3 人是第2 次在臺北買1 條20公分的彈簧，1 把槍不需要超
    過5 到10公分，所以1 條彈簧3 支槍夠用，但是伊等3 人不
    會換，因此請被告幫伊等3 人換，被告幫伊等3 人把槍拆開
    ，將彈簧剪好，叫伊等3 人自己裝，伊等3 人一起去，3 把
    槍的彈簧是被告幫伊等3 人換的云云（見95年度訴字第1610
    號卷下方第46頁、第47頁背面），再於本院審理時證稱：伊
    有在95年間到被告桃園店裡買過空氣槍，是跟高樹昂、黃弘
    昌一起去，伊最後是買了SP100 空氣槍，高樹昂或是黃弘昌
    有在前幾天已經有購買1 把，但是伊不知道是何人，他們表
    示不錯，所以當天伊與高樹昂或是黃弘昌就各買1 把槍，伊
    買的槍枝SP100 空氣槍有經過改裝，買槍時伊有問被告是否
    可以加強威力，被告表示只要換彈簧就可以，購買槍枝的當
    天沒有換彈簧，因為店裡面沒有彈簧可以換，後來伊等3 人
    就去臺北市○○○路附近購買彈簧，買完彈簧後的當天或是
    隔天下午，伊等人就去找被告換彈簧云云（見本院重訴字卷
    第44頁背面至第45頁），又證稱：伊只記得第一次購買就有
    換彈簧云云（見本院重訴字卷第67頁背面、第68頁）。
  參酌證人高樹昂先證稱於購槍時更換彈簧，又改稱第2 次伊
    等3 人一起去去才更換彈簧，再改稱第2 次是其自己1 人去
    更換彈簧；證人黃弘昌先證稱3 人一同去換彈簧，又改稱是
    高樹昂所購買的槍枝先換彈簧，其與林長生所購買的槍枝才
    換彈簧；證人林長生先供稱第2 次在臺北買彈簧後才到被告
    店內換彈簧，另供稱是購買槍枝就有換彈簧，證人高樹昂、
    黃弘昌、林長生就被告何時更換槍枝彈簧非但證述自相矛盾
    ，彼此之間又相互歧異，實無足認定渠等關於此部分之證述
    為真。
  2.證人高樹昂等所購買的3支槍枝是否同日更換彈簧：
  證人高樹昂於另案警詢時證稱：伊購買SP100 空氣槍時有換
    彈簧云云（見95年度偵字第11259 號卷第8 頁至第9 頁），
    又於另案第一審審理時證稱：改彈簧是伊與黃弘昌、林長生
    3 人一起去的云云（見95年度訴字第1610號卷第48頁背面）
    ，再於另案臺灣高等法院準備程序時證稱：第一次是伊與黃
    弘昌去買的，伊買1 支空氣槍，被告說槍機容易壞問伊要不
    要換，伊說好，被告就當場換，因為換槍機的關係，也有換
    到1 條彈簧，過幾天伊與黃弘昌、林長生又去買第2 次云云
    （見95年度上訴字第4837號卷下方第91頁背面），再於本院
    審理時證稱：第1 次購買沒有向被告詢問可否改裝加大威力
    ，第2 次去的時候，伊忘記是何人問的，伊等3 人之中有1
    人問被告是否可以射擊遠一點，被告就說換彈簧就可以了，
    被告幫伊等人弄，將這2 次購買的3 支槍枝都換裝彈簧云云
    （見本院重訴字卷第36頁背面至第38頁），後又改稱：黃弘
    昌、林長生購買的槍枝不是跟伊一起換彈簧的，伊記得伊先
    買伊那1 支長槍後，數天之後，伊有去找被告更換彈簧，再
    隔幾天之後，伊跟黃弘昌、林長生才又一起去買他們的2 支
    槍，黃弘昌、林長生所購買的2 支槍枝應該是當天買那2 支
    槍的時候就換了云云（見本院重訴字卷第43頁）。
  證人黃弘昌於另案高等法院準備程序時證稱：第一次是伊與
    高樹昂去買的，高樹昂買1 支空氣槍，被告說槍機容易壞問
    高樹昂要不要換，高樹昂說好，被告就當場換，因為換槍機
    的關係，也有換到1 條彈簧，原本的彈簧不能用了，之後過
    幾天伊與高樹昂、林長生又去買第2 次，這次伊與林長生各
    買1 支槍，伊與林長生跟被告說要買一樣的槍，被告說上次
    有換槍機，伊等人就說好這次也換，因而更換彈簧云云（見
    95年度上訴字第4837號卷下方第91頁背面），又於本院審理
    時證稱：購買槍枝之後，伊有跟高樹昂、林長生去其他店裡
    面買彈簧，當時被告的彈簧只剩一點不夠3 支槍枝換，被告
    說前面有五金行，所以要伊等3 人去那邊買，好像有買到，
    買到彈簧之後，伊等3 人就回到被告的店裡，將槍枝換上彈
    簧云云（見本院重訴字卷第71頁背面至第72頁）。
  證人林長生於另案第一審審理時證稱：伊等3 人一起去，3
    支槍的彈簧是被告幫忙換的云云（見95年度訴字第1610號卷
    下方第47頁背面），並於本院審理時證稱：購買槍枝的當天
    沒有換彈簧，因為店裡面沒有彈簧可以換，後來伊等3 人自
    己去臺北市○○○路附近購買彈簧，買完彈簧後的當天或是
    隔天下午，伊等人就去找被告換彈簧，當天伊等人換了3 把
    槍的彈簧云云（見本院重訴字卷第44頁背面、第45頁）。
  參諸證人高樹昂先證稱其購買槍枝時有換彈簧，後改稱其與
    黃弘昌、林長生一起去換彈簧，又證稱第1 次與黃弘昌去被
    告店內購買時因更換槍機有換彈簧，再證稱3 人一起更換彈
    簧，又改稱其買槍後數日自己找被告更換彈簧；證人黃弘昌
    證稱其與高樹昂、林長生3 人一起換彈簧，又改稱高樹昂的
    槍枝在買槍時即先更換彈簧，再改稱伊等3 人買彈簧到被告
    店內由被告幫忙更換彈簧；證人林長生證稱3 人一起去改彈
    簧。證人高樹昂、黃弘昌、林長生就3 人所購買的槍枝是否
    於同日更換彈簧等情，所述相互矛盾，即難以此有瑕疵之指
    訴，逕認被告有製造槍枝之犯行。
  3.彈簧來源為何：
  證人高樹昂於另案警詢時證稱：伊購買SP100 空氣槍時是用
    自己在外面購買的彈簧請被告幫伊換掉原本槍內的彈簧云云
    （見95年度偵字第11259 號卷第7 頁至第9 頁），又於另案
    第一審審理時證稱：買20公分彈簧及改彈簧是伊與黃弘昌、
    林長生3 人一起去的云云（見95年度訴字第1610號卷第48頁
    背面），再於本院審理時證稱：第1 次購買沒有向被告詢問
    可否改裝加大威力，第2 次去的時候，伊忘記是何人問的，
    伊等3 人之中有一人問被告是否可以射擊遠一點，被告就說
    換彈簧就可以了，該次被告有給伊等人彈簧云云（見本院重
    訴字卷第36頁背面至第38頁），再證稱：第1 次去買槍枝的
    時候，當天沒有換彈簧，第2 次伊與黃弘昌、林長生去買槍
    的時候，伊有將伊的槍枝帶去，所以當天才換彈簧，當天被
    告只剩下1 條彈簧，所以那1 條彈簧是換在伊槍枝上面，當
    天伊與黃弘昌、林長生有出去外面的五金行買2 條彈簧，伊
    等人就帶回去被告的店裡，被告有幫伊等人剪短，才換到黃
    弘昌、林長生所購買的2 支槍裡面云云（見本院重訴字卷第
    38頁背面、第40頁背面至第41頁）。
  證人黃弘昌於另案第一審審理時證稱：買20公分彈簧及改彈
    簧都是3 人一起去的，是被告幫伊等3 人改彈簧的云云（見
    95年度訴字第1610號卷下方第48頁背面），另案高等法院準
    備程序時證稱：第1 次是伊與高樹昂去買的，高樹昂買1 支
    空氣槍，被告說槍機容易壞問高樹昂要不要換，高樹昂說好
    ，被告就當場換，因為換槍機的關係，也有換到1 條彈簧，
    原本的彈簧不能用了，之後過幾天伊與高樹昂、林長生又去
    買第2 次，這次伊與林長生各買1 支槍，伊與林長生跟被告
    說要買一樣的槍，被告說上次有換槍機，伊等人就說好這次
    也換，但被告說他沒有彈簧了，叫伊等人去附近的五金店買
    ，他有告訴伊等人尺寸，伊等人就把槍留在店裡，到附近的
    五金店去購買彈簧，買回來就換好了，但又發現不太順，就
    把槍帶回去，隔幾天伊等人又到另一家五金行買彈簧，再連
    新買的彈簧與槍第3 次到被告的店，被告說新買的彈簧可以
    換，因次就當場幫伊等人換，換好伊等人就帶槍回去云云（
    見95年度上訴字第4837號卷下方第91頁背面），又於本院審
    理時證稱：第2 次去是因為伊等人認為伊買的第1 把槍枝的
    威力的不夠大，因為伊等人第1 次買的時候就有問被告如何
    加強威力，被告當時就說可以改彈簧，然後伊等人問被告是
    否有賣彈簧，被告說他有賣，然後伊就說要跟他買彈簧，1
    條彈簧好像是100 元或是150 元雲云（見本院重訴字卷第71
    頁至第71頁背面），再改證稱：購買槍枝之後，伊有跟高樹
    昂、林長生去其他店裡面買彈簧，當時被告的彈簧只剩一點
    不夠3 支槍枝換，被告說前面有五金行，所以要伊等人去那
    邊買，好像有買到，買到彈簧之後，伊等人就回到被告的店
    裡，將槍枝換上彈簧云云（見本院重訴字卷第71頁背面至第
    72頁）。
  證人林長生於另案第一審審理時證稱：第1 次買槍問被告彈
    簧去哪裡買，他說桃園附近的五金行可以買，被告有告訴伊
    等人在哪裡買，第2 次伊等3 人在臺北買1 條20公分的彈簧
    ，1 支槍不需要超過5 到10公分，所以1 條彈簧3 支槍夠用
    ，但是伊等人不會換，因此請被告幫伊等人換云云（見95年
    度訴字第1610號卷下方第45頁、第46頁背面至第47頁背面、
    第48頁），並於本院審理時證稱：伊購買槍枝的當天沒有換
    彈簧，因為店裡面沒有彈簧可以換，後來伊等3 人自己去臺
    北市○○○路附近購買彈簧，應該有2 、3 條，買完彈簧後
    的當天或是隔天下午，伊等人就去找被告換彈簧，當天伊等
    人換了3 支槍的彈簧云云（見本院重訴字卷第45頁、第69頁
    ）。
  審諸證人高樹昂先證稱更換的彈簧係其自己在外購買帶到被
    告店內，又改稱買彈簧、更換彈簧是其與黃弘昌、林長生一
    起去的，再改稱彈簧是被告給伊等3 人的，另證稱伊槍枝更
    換的彈簧是被告店內的，黃弘昌、林長生更換的彈簧是到外
    面五金行買的；證人黃弘昌先證稱彈簧是伊等3 人一起去買
    的，又改稱高樹昂的槍枝是購買時換槍機被告一同換彈簧的
    ，其與林長生的槍枝所換的彈簧則是到五金行購買的，又改
    稱彈簧是向被告購買的，再改稱其等3 人買槍後有到被告店
    內買彈簧，但只剩一點不夠3 支槍枝，因此又到附近五金行
    購買彈簧；證人林長生證稱彈簧是在臺北買的。證人高樹昂
    、黃弘昌、林長生就彈簧之來源是被告給的、向被告買的、
    自己買的、3 人買的、在桃園或臺北五金行購買，所述相互
    矛盾，證人高樹昂、黃弘昌、林長生之證述，自不足為不利
    於被告之認定。
  4.彈簧之更換方式：
  證人高樹昂於另案警詢時證稱：伊購買SP100 空氣槍時請被
    告幫伊換掉原本槍內的彈簧云云（見95年度偵字第11259 號
    卷第8-9 頁），於另案第一審審理時證稱：是被告在幫伊等
    人改彈簧的云云（見95年度訴字第1610號卷第48頁背面），
    再於另案臺灣高等法院準備程序時證稱：第1 次是伊與黃弘
    昌去買的，伊買1 支空氣槍，被告說槍機容易壞問伊要不要
    換，伊說好，被告就當場換，因為換槍機的關係，也有換到
    1 條彈簧云云（見95年度上訴字第4837號卷下方第91頁背面
    ），另於本院審理時證稱：第2 次去被告有給伊等人彈簧，
    因為伊等人不會弄，因此被告幫伊等人弄，將這兩次購買的
    3 支槍枝都換裝彈簧，被告是將槍枝裡面原有的彈簧拿出來
    ，換裝他當天拿出來的彈簧云云（見本院重訴字卷第37頁）
    ，再證稱：第2 次伊與黃弘昌、林長生去買槍的時候，伊有
    將伊的槍枝帶去，所以當天才換彈簧，而被告只剩下1 條彈
    簧，所以那1 條彈簧是換在伊槍枝上面，當天伊與黃弘昌、
    林長生有出去外面的五金行買2 條彈簧，伊等人就帶回去被
    告的店裡，但是伊等人買回來的彈簧太長，所以被告有幫忙
    剪短，才換到黃弘昌、林長生所購買的2 支槍裡面，當時伊
    等人都不會，所以是被告幫伊等人弄的，伊記得是將2 條彈
    簧各剪去1 小段，分別放入2 支槍枝中，至於放進伊槍枝的
    彈簧，則沒有剪過云云（見本院重訴字卷第38頁背面、第40
    頁背面- 第41頁），另證稱：黃弘昌、林長生所購買的是1
    條20公分的彈簧，沒有用到伊槍枝云云（見本院重訴字卷第
    42頁背面）。
  證人黃弘昌於另案第一審審理時證稱：是被告幫伊等人改彈
    簧的，被告幫伊等人剪彈簧、打開槍枝，伊等人自己裝上去
    云云（見95年度訴字第1610號卷下方第45頁背面、第46頁）
    ，另案高等法院準備程序時證稱：第1 次是伊與高樹昂去買
    的，換槍機時有換到彈簧，之後過幾天伊與高樹昂、林長生
    又去買第2 次，這次伊與林長生各買1 支槍，伊與林長生說
    跟被告說要買一樣的槍，被告說上次有換槍機，伊等人就說
    好這次也換，但被告說他沒有彈簧了，因此伊等人去附近五
    金店買彈簧回去被告店內，被告幫伊等人換彈簧云云（見95
    年度上訴字第4837號卷下方第91頁背面），又於本院審理時
    證稱：第2 次去是因為伊等人認為伊買的第1 把槍枝的威力
    的不夠大，有向被告買彈簧，伊等人不知道如何換，被告有
    跟伊等人說如何換，當時因為彈簧很長，被告有剪短之後，
    告訴伊等人如何換上，要伊等人自己換云云（見本院重訴字
    卷第71頁至第71頁背面）。
  證人林長生於另案第一審審理時證稱：伊等3 人在臺北買1
    條20公分的彈簧，1 把槍不需要超過5 到10公分，所以1 條
    彈簧3 支槍夠用，但是伊等人不會換，因此請被告幫伊等人
    換，被告幫伊等人把槍拆開，將彈簧剪好，叫伊等人自己裝
    ，伊等人3 人一起去，3 支槍的彈簧是被告幫伊等人換的云
    云（見95年度訴字第1610號卷下方第45頁、第46頁背面、第
    47頁背面、第48頁），再於本院審理時證稱：伊購買槍枝的
    當天沒有換彈簧，因為店裡面沒有彈簧可以換，後來伊等3
    人去臺北市○○○路附近購買彈簧，買完彈簧後的當天或是
    隔天下午，就去找被告換彈簧，當天伊等人換了3 支槍的彈
    簧，當時被告有表示不幫伊等人換，他只有幫忙裁剪彈簧的
    長度，伊忘記是拿幾條給被告更換，伊等人在臺北買不只1
    條彈簧，應該有2 、3 條，被告是幫忙剪長度，1 條彈簧被
    告只剪了一節長度下來，就是供1 把槍使用，槍是被告先拆
    1 支給伊等人看，但是被告有沒有換上去彈簧伊忘記了，伊
    印象中伊等人有自己將彈簧裝上去云云（見本院重訴字卷第
    45 頁 、第48頁、第69頁），又改證稱：到臺北環河南路店
    家購買的彈簧後，有到被告店裡，彈簧是經過剪過之後才放
    入，伊忘記是誰剪的，伊等3 人都有剪到，被告有跟伊等人
    比說大概要多長，然後伊等人就按照他說的長度作修剪，被
    告有幫伊等人將剪好的彈簧折順一下，這樣才能夠裝進去云
    云（見本院重訴字卷第46頁）。
  參酌證人高樹昂先證稱是被告幫其換彈簧，又改稱因為換槍
    機所以也換了彈簧，再證稱被告是將槍枝裡面原有的彈簧拿
    出來，換裝他當天拿出來的彈簧，另證稱換到其槍枝的彈簧
    沒有剪過，換到黃弘昌、林長生槍枝的彈簧因為是外面買的
    ，是將2 條彈簧各剪去1 小段，分別放入2 支槍枝中，再證
    稱黃弘昌、林長生所購買的是1 條20公分的彈簧；證人黃弘
    昌先證稱被告幫忙剪彈簧、打開槍枝，其等人自己將彈簧裝
    上去，又證稱是因為換槍機所以有換彈簧，是被告幫伊等人
    換的，再改稱是被告剪短彈簧後，告訴其等人如何換上，要
    其等人自己換；證人林長生證稱是其等3 人在臺北買1 條20
    公分的彈簧，3 支槍夠用，由被告裁剪、將槍枝打開，叫伊
    等人自己裝，又改稱被告是幫忙剪長度，1 條彈簧被告只剪
    了一節長度下來，就是供1 把槍使用，被告先拆1 支槍給其
    等人看，由其等人將彈簧裝上去，再改稱其等3 人有剪彈簧
    。證人高樹昂、黃弘昌、林長生就是否因為換槍機而更換彈
    簧、何人裁剪彈簧、何人將彈簧放入槍內、是否係1 條彈簧
    裁剪放入3 支槍枝或3 條彈簧分別放入3 支槍枝等情，供述
    不一，倘其等之槍枝確實由被告更換彈簧，證人高樹昂等所
    述被告裁剪、更換彈簧之情節應不致如此歧異，益見證人高
    樹昂等指訴被告更換槍枝彈簧一節，應非可採。
  (五)另參酌證人林長生、高樹昂、黃弘昌於前案偵查中均稱：彈
    簧是用來改造之用，因為槍用了一段時間之後，彈簧會疲乏
    ，十字起、一字起、挫刀是用來更換彈簧用的等情（見95年
    度偵字第11259 號卷第74頁），若扣案之空氣槍3 支均係被
    告更換彈簧致違法，證人林長生、高樹昂、黃弘昌對於此等
    有利於己之事實，理應據實陳述，豈會於前案偵查中自承購
    買扣案之工具係用來自行更換彈簧使用？況觀諸證人黃弘昌
    於前案一審準備程序時亦稱：伊有動過彈簧，因為彈簧疲乏
    ，所以伊換一樣的彈簧，伊當天有換彈簧，因為該槍枝已經
    有卡彈等情（見95年度訴字第1610號卷第28頁），證人林長
    生亦稱：伊有換彈簧，是當天換的等語（見95年度訴字第16
    10號卷第28頁），證人高樹昂同稱；伊也是當天換的，彈簧
    一般五金行就有賣等語（見95年度訴字第1610號卷第28頁）
    ，雖上開筆錄中所記載之「當天」究係「購買當天」或「查
    獲當天」並不明確，而證人林長生、高樹昂、黃弘昌於本院
    審理時亦稱上開筆錄中所記載之當天應係購買當天，然觀諸
    證人黃弘昌上開所述之內容，係因為彈簧疲乏，所以其才更
    換彈簧，應係證人林長生、高樹昂、黃弘昌購買槍枝且把玩
    後，因彈簧疲乏始自行更換，上開筆錄中所記載之當天應係
    指證人林長生、高樹昂、黃弘昌遭警查獲之當天始符情理。
    是觀諸證人林長生、高樹昂、黃弘昌於遭查獲時至前案第一
    審準備程序時之筆錄，均未提及被告有為渠等更換扣案槍枝
    彈簧之情，均自陳扣案槍枝彈簧係其自己更換，該時證人林
    長生、高樹昂、黃弘昌應尚未權衡其陳述之利害得失，且其
    內容亦較少受他人干預之可能，其內容應與案件之真實較為
    相近，且衡諸常情，證人證人林長生、高樹昂、黃弘昌當無
    故為反於真實之陳述而自陷製造槍砲罪嫌訴追窘境之必要，
    證人林長生、高樹昂、黃弘昌此部分之陳述應較為可採。
  (六)又衡諸證人林長生、高樹昂、黃弘昌所購買之3 支空氣槍，
    於購買時證人林長生、高樹昂、黃弘昌均有填具被告所書寫
    之出貨單，內容記載該支槍械之初速測量值、焦耳值，此有
    交貨單附卷可佐（見95年度訴字第1610號卷第51頁、第52頁
    、第54頁），而證人林長生於本院審理時亦證述：買槍時伊
    記得被告有測速，是合乎標準，被告有1 臺機器，將子彈射
    入之後，就會有1 個數據顯示，伊記得測試的結果沒有超過
    20 焦 耳等語（見99年度重訴字第56號卷第45頁背面），核
    與被告所辯稱賣槍時均有測速，用以證明出售之槍枝合乎標
    準一情，應認屬實。而證人高樹昂於本院審理時雖證述：該
    張交貨單上之簽名是伊簽的，黃色交貨單上所記載之日期即
    為伊購買之日期，伊簽的時候伊有看到黃色單字上面所記載
    的數據，但是當時伊沒有看機器所顯示的結果，被告只有告
    訴伊不要玩鐵的BB彈，伊當時並不瞭解這張資料簽名代表何
    意云云（見99年度重訴字第56號卷第39頁、第41頁、第41頁
    背面），證人黃弘昌所證述：被告每次賣槍時均會叫伊簽1
    張交貨單，簽名時伊有看交貨單上記載的內容，但是沒有仔
    細看，伊主要是看焦耳值，當初買槍枝時，認為簽名不會怎
    麼樣，內容也沒有什麼意義云云（見99年度重訴字第56號卷
    第76 頁 背面、第77頁），然觀諸證人林長生、高樹昂、黃
    弘昌均不否認曾有詢問被告所出售之槍枝是否合法，而證人
    林長生、高樹昂、黃弘昌亦均為成年人，均具有相當之知識
    程度，簽署交貨單時亦均有觀看交貨單之內容，而該交貨單
    之內容記載亦屬淺顯易懂，被告若於證人高樹昂、黃弘昌、
    林長生購買之時虛構內容以撇清責任，證人高樹昂、黃弘昌
    、林長生豈有未加質疑之理？是證人黃弘昌、高樹昂上開證
    述，顯屬卸責之詞，不足採信。
  (七)至奇摩拍賣網頁列印資料、查獲照片、扣案物、槍枝鑑定書
    僅能證明被告販賣槍枝、曾經於網路上討論彈簧一事及證人
    高樹昂、黃弘昌、林長生持用槍枝經查扣鑑驗後具殺傷力之
    事實，並無從認定被告有何教導證人高樹昂等改造本件扣案
    空氣槍或其親自改造本件扣案空氣槍之事實。
五、綜上所述，公訴人所提出之證人高樹昂、黃弘昌、林長生之
    證述、扣案槍枝、槍枝鑑定書、查獲照片等件，均難認被告
    林威宏有何製造槍枝之犯罪事實，本案復查無其他積極證據
    足資證明被告林威宏有何公訴意旨所稱之製造空氣槍犯行，
    依照前開之說明，自應為被告林威宏無罪之諭知。
據上論斷，應依刑事訴訟法第301條第1項前段，判決如主文。
本案經檢察官陳淑蓉到庭執行職務。
中    華    民    國    99    年    11    月    22    日
                  刑事第四庭  審判長法  官  張淑華
                                    法  官  林維斌
                                    法  官  林宜靜
以上正本證明與原本無異。
如不服本判決應於收受判決後10日內向本院提出上訴書狀，並應
敘述具體理由。其未敘述上訴理由者，應於上訴期間屆滿後20日
內向本院補提理由書( 均須按他造當事人之人數附繕本) 「切勿
逕送上級法院」。
                                    書記官  王明玉
中    華    民    國    99    年    11    月    22    日

司法院資訊處製作；財團法人民間司法改革基金會備份。
